---
title: "Cerdeira_Diiuorio_TP4"
output: pdf_document
date: "2025-05-28"

---

```{r, echo = FALSE}
set.seed(1234)
datos_historicos = read.csv("datos_historicos.csv")$play.delay
datos_nueva_version = read.csv("datos_nueva_version.csv")$play.delay

```

### Ejercicio 1
### (a)

```{r, echo = FALSE}
media_muestral <- round(mean(datos_historicos),2)
var_muestral <- round(var(datos_historicos),2)

``` 

* La media muestral es `r media_muestral`.

* La varianza muestral es `r var_muestral`.

### (b)

``` {r, echo = FALSE}
hist(datos_historicos, prob = TRUE, col = "lightblue", main = "Histograma de densidad de datos historicos")
curve(dnorm(x, mean = media_muestral, sd = sqrt(var_muestral)), lwd = 2, lty = 2, add = TRUE, col = "darkred")

```

### Ejercicio 2



Primero definimos:


* \(\mu_0 \) = media del "play-delay" de la versión anterior = 41.9847 

* \(\sigma_0^2\) = varianza del "play-delay" de la versión anterior = 52.4325




Ahora definimos:

$$ X_i = \text{El "play-delay" del i-ésimo usuario evaluado con la nueva versión. }\space 1\leq i\leq 200  $$



Y contamos con la siguiente distribución de nuestra muestra:

$$ \space X_1, ..., X_{200} \sim \mathcal{N}(\mu, {52.43}) \text{ iid} $$

Donde:

$$ \mu = \text{media del ``play-delay'' }   $$

```{r, echo = FALSE}

mu_estimado = round(mean(datos_nueva_version),2)

```


La estimación de \(\mu\) es:  

$$ \hat{\mu} = \overline{X} = 42.99 \\$$

### Ejercicio 3

### (a) 



Proponemos las siguientes Hipótesis Nula e Hipótesis Alternativa



$$ H_0: \mu \leq \mu_0\quad vs.\quad H_1: \mu > \mu_0\quad $$ 


Es decir,
$$ H_0: \mu \leq 41.98 \quad\text{vs}.\quad  H_1: \mu > 41.98 $$


Para simplificar el problema, suponemos:
$$ H_0: \mu = 41.98  $$


Esto se puede hacer ya que el caso límite de \(H_0\) es cuando \(\mu\) = 41.9847, entonces si puedo rechazar esa \(H_0\) entonces puedo rechazar también todos los valores de 

$$ \mu \leq 41.98 $$


Por lo tanto, las hipótesis quedarían así:


$$ H_0: \mu = 41.98 \quad\text{vs}.\quad  H_1: \mu > 41.98 \\ $$

**Estadístico:** 


Para hallar el estadístico partimos del estimador de \(\mu\):  

$$ \hat{\mu} = \overline{X} $$
$$ \text{Asumimos distribución de } \overline{X} \text{ bajo } H_0 $$
$$ \overline{X} \sim \mathcal{N}(41.98, \frac{52.43}{200}) \space \text{bajo } H_0 $$

Lo estandarizamos

$$T=\frac{\bar{X}-41.98}{\sqrt{52.43 / 200}} \sim \mathcal{N}(0, 1) \quad \text{bajo } H_0$$

T es nuestro estadístico. Nos sirve porque es una función de la muestra aleatoria y tiene distribución conocida bajo \(H_0\). 

### (b)

$$ \alpha = 0.05 $$



$$ \text{Vamos a rechazar } H_0 \text{ cuando } \overline{X} > C \text{ donde } C \text{ es un número tal que:} $$
$$ \quad \alpha = P(EI) = P(\text{Rechazar } H_0 | H_0  \text{ es V}) = P(\overline{X}>C| H_0 \text{ es V})  $$
$$ \implies \text{Queremos C tal que } P(\overline{X}>C|H_0 \text{ es V}) $$




