---
title: "Cerdeira_Diiuorio_TP4"
output: pdf_document
date: "2025-05-28"

---

```{r, echo = FALSE}
set.seed(1234)
datos_historicos = read.csv("datos_historicos.csv")$play.delay
datos_nueva_version = read.csv("datos_nueva_version.csv")$play.delay

```

## Ejercicio 1
### (a)

```{r, echo = FALSE}
media_muestral <- round(mean(datos_historicos),2)
var_muestral <- round(var(datos_historicos),2)

``` 

La **media muestral** de los datos historicos es **`r media_muestral`**.

La **varianza muestral** de los datos historicos es **`r var_muestral`**.

### (b)

``` {r, echo = FALSE}
hist(datos_historicos, prob = TRUE, breaks=30 ,col = "lightblue", main = "Histograma de densidad de datos historicos")
curve(dnorm(x, mean = media_muestral, sd = sqrt(var_muestral)), lwd = 2, lty = 2, add = TRUE, col = "darkred")

```

Los datos parecen distribuirse de forma normal.

## Ejercicio 2



Primero definimos:


* \(\mu_0 \) = media del "play-delay" de la versión anterior = 41.9847 

* \(\sigma_0^2\) = varianza del "play-delay" de la versión anterior = 52.4325




Ahora definimos:

$$ X_i = \text{El "play-delay" del i-ésimo usuario evaluado con la nueva versión. }\space 1\leq i\leq 200  $$



Y contamos con la siguiente distribución de nuestra muestra:

$$ \space X_1, ..., X_{200} \sim \mathcal{N}(\mu, {52.43}) \text{ iid} \\$$

Donde:

$$ \mu = \text{media del ``play-delay'' }   \\$$

```{r, echo = FALSE}

mu_estimado = round(mean(datos_nueva_version),2)

```


Para estimar \(\mu\) vamos calcular la **media muestral** de la muestra con los 200 nuevos usuarios.

La estimación de \(\mu\) es:  

$$ \hat{\mu} = \overline{X} = 42.99 \\$$

## Ejercicio 3

### (a) 



Proponemos las siguientes Hipótesis Nula e Hipótesis Alternativa


$$ H_0: \mu \leq \mu_0\quad vs.\quad H_1: \mu > \mu_0\quad \\$$ 


Es decir,
$$ H_0: \mu \leq 41.98 \quad\text{vs}.\quad  H_1: \mu > 41.98 \\$$


Para simplificar el problema, suponemos:
$$ H_0: \mu = 41.98  \\$$

Esto se puede hacer ya que el caso límite de \(H_0\) es cuando \(\mu\) = 41.9847. Por lo tanto, si puedo rechazar esa \(H_0\) entonces puedo rechazar también todos los valores de 

$$ \mu \leq 41.98 \\$$


Por ende, las hipótesis quedarían así:


$$ H_0: \mu = 41.98 \quad\text{vs}.\quad  H_1: \mu > 41.98 \\$$

**Estadístico:** 


Para hallar el estadístico partimos del estimador de \(\mu\):  

$$ \hat{\mu} = \overline{X} $$
Asumimos distribución de  \(\overline{X}\) bajo  \(H_{0}\):

$$ \overline{X} \sim \mathcal{N}(41.98, \frac{52.43}{200}) \quad \text{bajo } H_0 \\$$

Lo estandarizamos:

$$T=\frac{\overline{X}-41.98}{\sqrt{52.43 / 200}} \sim \mathcal{N}(0, 1) \quad \text{bajo } H_0 \\$$

T es nuestro estadístico. Nos sirve porque es una función de la muestra aleatoria y tiene distribución conocida bajo \(H_0\). 

### (b)

$$ \alpha = 0.05 \\$$



Vamos a rechazar \(H_{0}\) cuando \(\overline{X}>C\) donde C es un número tal que:

$$ \quad \alpha = P(EI) = P(\text{Rechazar } H_0 | H_0  \text{ es V}) = P(\overline{X}>C| H_0 \text{ es V})  \\$$
$$ \implies \text{Queremos C tal que } P(\overline{X}>C|H_0 \text{ es V})=0.05 \\$$

$$ P(\overline{X}>C|H_0 \text{ es V}) = {P(\frac{\overline{X}-41.98}{\sqrt{52.43 / 200}} > \frac{C-41.98}{\sqrt{52.43 / 200}} \space| H_0 \text{ es V })} \\$$



$$ como \quad \frac{\overline{X}-41.98}{\sqrt{52.43 / 200}}  \sim \mathcal{N}(0, 1) \quad \text{bajo } H_0 \\$$

Entonces lo llamamos Z ya que 

$$ Z \sim \mathcal{N}(0, 1) \\$$

Por lo tanto, 


$$ {P(\frac{\overline{X}-41.98}{\sqrt{52.43 / 200}} > \frac{C-41.98}{\sqrt{52.43 / 200}} \space| H_0 \text{ es V })} = P(Z > q) \\$$

donde 

$$ q = \space \frac{C-41.98}{\sqrt{52.43 / 200}}  \\$$


Según la Hipótesis Alternativa, decidimos rechazar \(H_0\) cuando:  

$$  T = \frac{\overline{X}-41.98}{\sqrt{52.43 / 200}} > q \\$$


$$ \text{Queremos }  q \space / P(Z > q) = \alpha = 0.05 \\$$

``` {r}
alpha <- 0.05
q <- qnorm(1-alpha, mean = 0, sd = 1)
```

```{r, echo = FALSE}
media <- 0
desvio <- 1
x <- seq(-4, 4, length = 1000)
y <- dnorm(x, mean = media, sd = desvio)

# Graficamos la curva normal
plot(x, y, type = "l", lwd = 2, col = "blue",
     xlab = "N(0,1)", ylab = "", 
     main = paste("Área =", alpha, "a derecha de q"))

# Sombrear el área correspondiente
x_somb <- seq( q, 4, length = 1000)
y_somb <- dnorm(x_somb, mean = media, sd = desvio)

polygon(c(x_somb, rev(x_somb)), 
        c(y_somb, rep(0, length(y_somb))), 
        col = rgb(1, 0, 0, 0.3), border = NA)

# Línea vertical en q
abline(v = q, col = "red", lwd = 2, lty = 2)
text(q, dnorm(q), labels = sprintf("q"), pos = 4, col = "red")

```





Entonces, q es un cuantil tal que me deja área \(\alpha\) = 0.05 a derecha o área 1 - \(\alpha\) = 0.95 a izquierda .



$$ \text{Por lo tanto } q = Z_{\alpha} = Z_{0.05} \\$$


Nuestra Región de Rechazo quedaría 

$$ R = \{ T > Z_{0.05}\} \\$$

Por la tabla de una Normal Estándar, podemos ver que 


$$ q = Z_{0.05} = 1.64 \\$$



Como resultado, la Región de Rechazo para este test es:


$$ R = \{ T > 1.64\} \\$$


## Ejercicio 4

### (a)


Para utilizar el test construido, el primer paso es calcular el promedio de los valores de la muestra "datos nueva versión". Una vez calculado, evaluamos nuestro estadístico observado. Si este pertenece en la Región de Rechazo, rechazamos \(H_0\). En el caso de no pertenecer a la región, no confirmamos que \(H_0\) sea verdadera sino que no tenemos la suficiente evidencia para rechazarla.  

Como vimos antes:

$$ \hat{\mu} = \overline{X} =  42.99 \\$$
Ahora, buscamos al estadístico observado de esta muestra. 

$$  T_{obs} = \frac{\overline{X_{obs}}-41.98}{\sqrt{52.43 / 200}} \\$$

$$  T_{obs} = \frac{42.99-41.98}{\sqrt{52.43 / 200}} = 1.97\\$$

```{r, echo = FALSE}

Tobs <- round((42.99 - 41.98) / sqrt(52.43/200), 2)

```

Mi estadístico observado es \(T_{obs}\) = `r Tobs`

Como podemos ver, el estadístico observado pertenece a la región de rechazo. Tenemos suficiente evidencia para rechazar \(H_0\) porque `r Tobs` > 1.64

Con esta evidencia rechazamos la actualización ya que aumenta el "play-delay", es decir, la esperanza del "play-delay" con la versión nueva es mayor a la actual, y es por eso que enviamos el código a revisión. 


### (b)

```{r, echo = FALSE}

alpha_1 <- 0.01
alpha_2 <- 0.1

q1 <- qnorm(1 - alpha_1, mean = 0, sd = 1)
q2 <- qnorm(1 - alpha_2, mean = 0, sd = 1)


```

#### \(\alpha\)=0.01


$$ P(EI) = P(\text{Rechazar } H_0 | H_0 \text{ es V}) = 0.01 \\$$

La Región de Rechazo con \(\alpha\) = 0.01 será:

$$ R = \{T > Z_{\alpha}\} = \{T > Z_{0.01}\} = \{T > 2.33\}  \\$$
El cuantil \(Z_{0.01}\) deja menos área a la derecha que el cuantil \(Z_{0.05}\). Esto implica que el primero está gráficamente a derecha del segundo (\(Z_{0.05}\) < \(Z_{0.01}\)).  


#### \(\alpha\)=0.1

$$ P(EI) = P(\text{Rechazar } H_0 | H_0 \text{ es V}) = 0.1 \\$$
La Región de Rechazo con \(\alpha\) = 0.1 será:

$$ R = \{T > Z_{\alpha}\} = \{T > Z_{0.1}\} = \{T > 1.28\} \\$$

El cuantil \(Z_{0.1}\) deja más área a la derecha que el cuantil \(Z_{0.05}\). Esto implica que el primero está gráficamente a izquierda del segundo (\(Z_{0.1}\) < \(Z_{0.05}\)).  


El \(\alpha\) desplaza el punto de corte para la Región de Rechazo. A mayor \(\alpha\), menor es el punto de corte del cual arranca la Región de Rechazo. Aplicado a este test, a mayor \(\alpha\), mando más seguido actualizaciones a auditar, ya que el estadístico observado puede ser menor para rechazar \(H_0\) y decir que el "play-delay" de la nueva versión es mayor al actual. 



### (C)

Para cada alfa, calculamos el Z critico: el punto que marca el comienzo de la región de rechazo.

$$ R=\{T>Z_{\text{crit}}\} $$
Si el **T observado (1.97)** es mayor al Z critico para un alfa dado, entonces tendremos evidencia suficiente a nivel alfa para rechazar \(H_{0}\).


```{r, echo= FALSE}

alfas <- seq(0.01, 0.10, by = 0.01)

z_crit  <- numeric(length(alfas))   # un vector numérico vacío de la misma longitud que 'alfas'
decision <- character(length(alfas)) # un vector de texto (caracteres) vacío

for(i in 1:length(alfas)){
  
  z_crit[i] <- qnorm(1-alfas[i])
  
  if(Tobs >= z_crit[i]){
    decision[i] <- "Rechazo H0"
  } else {
    decision[i] <- "No Rechazo H0"
  }
}

# Armo un data.frame con las tres columnas
tabla <- data.frame(
  alpha    = alfas,
  z_crit   = round(z_crit, 3),  # redondeo a 3 decimales para que quede prolijo
  decision = decision
)

print(tabla)

```

Se puede ver que para un **\(\alpha\) igual o mayor a 0.3** ya puedo rechazar \(H_{0}\).
Es útil ver estos resultados de forma grafica:


```{r, echo = FALSE}
# plot vacío con ejes y densidad
plot(NA, xlim = c(-4, 4), ylim = c(0, dnorm(0)), 
     xlab = "Valor de Z", ylab = "Densidad", 
     main = "Normal Estándar con cortes y T_obs")

# dibujo la curva de la Normal estándar
curve(dnorm(x), from = -4, to = 4, add = TRUE, 
      col = "orange", lwd = 2)

# --------------------------------------------
# 3) Agrego líneas punteadas para cada z_crítico
# --------------------------------------------
for (zc in z_crit) {
  abline(v = zc, lty = 2, col = "orange", lwd = 1)
}

# --------------------------------------------
# 4) Agrego la línea gruesa para z_obs
# --------------------------------------------
abline(v = Tobs, col = "black", lwd = 2)

# --------------------------------------------
# 5) Agrego leyenda para aclarar
# --------------------------------------------
legend("topleft", 
       legend = c("Normal Estándar", 
                  paste0("T-obs = ", round(Tobs, 3))),
       col    = c("orange", "black"),
       lty    = c(1, 1),
       lwd    = c(2, 2),
       bty    = "n")
```

Estos resultados tienen sentido: cuánto más chico es el nivel de significancia \(\alpha\) más difícil es rechazar \(H_{0}\). 
Esto se puede apreciar en el grafico: los "Z criticos" de los niveles de significancia más chicos (0.01 y 0.02) son las lineas punteadas a la derecha del T-observado. Esto quiere decir que el valor que observamos no es "tan extremo" cómo para darnos suficiente evidencia que nos permita rechazar \(H_{0}\) en niveles de significancia 0.01 o 0.02.

### (D)

Ahora queremos encontrar el valor minimo de \(\alpha\) para el cuál podriamos rechazar \(H_{0}\) con los datos observados. Del inciso anterior, sabemos que éste valor minimo tiene que estar entre \(\alpha=0.02\) y \(\alpha=0.03\). Vamos a armar un for-loop que vaya probando todos los numeros decimales entre 0.02 y 0.03 con 3 digitos decimales y mostrar los resultados en una tabla:

```{r, echo = FALSE}

alfas2 = seq(0.02,0.03,by=0.001)

z_crit2  <- numeric(length(alfas2))   # un vector numérico vacío de la misma longitud que 'alfas'
decision2 <- character(length(alfas2)) # un vector de texto (caracteres) vacío

for(i in 1:length(alfas2)){
  
  z_crit2[i] <- qnorm(1-alfas2[i])
  
  if(Tobs >= z_crit2[i]){
    decision2[i] <- "Rechazo H0"
  } else {
    decision2[i] <- "No Rechazo H0"
  }
}

# Armo un data.frame con las tres columnas
tabla <- data.frame(
  alpha    = alfas2,
  z_crit   = round(z_crit2, 3),  # redondeo a 3 decimales para que quede prolijo
  decision = decision2
)

print(tabla)


```


Vemos que el valor minimo de \(\alpha\) para el cuál podemos rechazar \(H_{0}\) es **0.025**. Esto tiene sentido sí vemos que el "Z Critico" para éste nivel de significancia es igual a nuestro T-observado: **1.96**. Esto no podria ser de otra forma: el nivel minimo de \(\alpha\) para el cuál puedo rechazar \(H_{0}\) tiene que ser igual al T-observado ya que sí es más grande no podriamos rechazar \(H_{0}\), y sí fuera más chico no seria el valor minimo.

0.025 sera lo que mida el área a la derecha del T-observado (area sombreada en el grafico):

```{r, echo = FALSE}
# ——————————————————————————————————————————
# 1) Defino valores esenciales
# ——————————————————————————————————————————

# Valor crítico z (por ej. 1.96)
z_crit3 <- 1.96

# Supongamos que Tobs coincide con z_crit (si no, pon tu valor real)
Tobs <- 1.96

# Calculo la densidad en esos puntos, para cortar la línea justo en la curva
y_z   <- dnorm(z_crit3)
y_obs <- dnorm(Tobs)

# ——————————————————————————————————————————
# 2) Creo el plot vacío y dibujo la curva Normal Estándar
# ——————————————————————————————————————————
plot(
  NA,
  xlim  = c(-4, 4),
  ylim  = c(0, dnorm(0)),
  xlab  = "Valor de Z",
  ylab  = "Densidad",
  main  = "Normal Estándar con Cortes y T_obs"
)

# Agrego la curva de la Normal estándar
curve(dnorm(x), from = -4, to = 4, add = TRUE, col = "orange", lwd = 2)

# ——————————————————————————————————————————
# 3) Sombreo el área a la derecha de z_crit (cola derecha)
# ——————————————————————————————————————————

# 3.1) Genero secuencia desde z_crit hasta el tope superior (4)
xs <- seq(z_crit3, 4, length.out = 200)
ys <- dnorm(xs)

# 3.2) Dibujo el polígono que cubre esa región
polygon(
  x   = c(z_crit3, xs, 4),
  y   = c(0, ys, 0),
  col = "lightgray",
  border = NA
)

# ——————————————————————————————————————————
# 4) Dibujo las líneas verticales cortadas en la curva
# ——————————————————————————————————————————

# Si z_crit == Tobs y querés dejar claro que ambas coinciden,
# desplazamos un poquito cada línea en x (0.015 a cada lado), para que se noten las dos.
# Si Tobs fuera distinto a z_crit, podés quitar el desplazamiento y usar los valores exactos.

# 4.1) Línea roja punteada (valor crítico), pero le resto 0.015 para que no se superponga al negro
segments(
  x0 = z_crit3 - 0.015, y0 = 0,
  x1 = z_crit3 - 0.015, y1 = y_z,
  col = "red",
  lty = 2,
  lwd = 2
)

# 4.2) Línea negra gruesa (T_obs), le sumo 0.015 para que se vea al lado
segments(
  x0 = Tobs + 0.015, y0 = 0,
  x1 = Tobs + 0.015, y1 = y_obs,
  col = "black",
  lwd = 2
)

# ——————————————————————————————————————————
# 5) Leyenda para aclarar qué representa cada cosa
# ——————————————————————————————————————————
legend(
  "topleft",
  legend = c(
    "Normal Estándar",
    paste0("Zona crítica (z = ", z_crit3, ")"),
    paste0("T_obs = ", round(Tobs, 3))
  ),
  col  = c("orange", "red", "black"),
  lty  = c(1, 2, 1),
  lwd  = c(2, 2, 2),
  bty  = "n"
)
```

Es muy importante notar que el área sombreada es el p-valor. Esto tiene sentido sí recordamos que el p-valor es la "probabilidad de observar valores iguales o más extremos a lo observado". Graficamente, el p-valor es el área a derecha del T-obs (en éste caso dónde \(H_{1}: \mu > \mu_{0}\)), en otros casos podria ser el área a la izquierda, o el área en ambos extremos).

Entonces, podemos ver que existe otra manera de pensar al p-valor: "el p-valor es el nivel de significancia \(\alpha\) minimo, para el cuál puedo rechazar \(H_{0}\) con los datos observados".

## Ejercicio 5

### (A)

```{r, echo = FALSE}

sd = sd(datos_historicos)

muestra_sim = rnorm(200, mean = media_muestral, sd = sd)

```


